臺灣臺東地方法院民事判決
109年度訴字第212號
原      告  陳淑惠  
訴訟代理人  葉仲原律師
被      告  蕭長青  
上列當事人間請求履行協議事件，本院於民國110年10月8日言詞
辯論終結，判決如下：
    主      文
被告應給付原告新臺幣壹拾陸萬捌仟元；另應自民國一一○年十
月二十日起至原告名下之門牌號碼臺東市○○路○○○號八樓之二房
屋之房貸清償完畢為止，按月給付原告新臺幣壹萬貳仟元。
訴訟費用由被告負擔。
本判決第一項於原告以新臺幣伍萬陸仟元供擔保後，得假執行。
    事實及理由
壹、程序事項
    按不變更訴訟標的，而補充或更正事實上或法律上之陳述，
    非為訴之變更或追加，民事訴訟法第256條定有明文。本件
    原告起訴時訴之聲明㈠原為：被告應自民國109年8月20日起
    按月給付原告新臺幣（下同）12,000元，至689,680元清償
    完成為止。嗣於110年10月8日言詞辯論期日當庭將聲明補充
    、更正為：被告應給付原告144,000元；另應自110年9月20
    日起至原告名下之門牌號碼臺東市○○路00號8樓之2房屋之房
    貸清償完畢為止，按月給付原告12,000元（詳本院卷第126
    頁）。核原告所為上開聲明之補充、更正，於法並無不合，
    應予准許。
貳、實體事項
一、原告主張：
  ㈠兩造前為夫妻，嗣雙方於105年6月15日簽立離婚協議書（下
    稱系爭協議書），並辦理離婚登記。依系爭協議書第2條，
    被告同意按月給付原告12,000元，再由原告匯款繳交其名下
    之坐落臺東市○○路00號8樓之2房屋之房貸（下稱系爭房貸）
    ，至系爭房貸繳清為止。惟被告自109年8月起即未依約給付
    ，系爭房貸至109年8月10日仍有貸款金額689,680元尚未清
    償。原告屢經催討，被告均置之不理，爰依系爭協議書之法
    律關係提起本件訴訟等語。
  ㈡並聲明：
　1.被告應給付原告144,000元；另應自110年9月20日起至原告
    名下之門牌號碼臺東市○○路00號8樓之2房屋之房貸清償完畢
    為止，按月給付原告12,000元。
　2.願供擔保請准宣告假執行。　
二、被告則抗辯以：
  ㈠兩造簽訂系爭協議，伊固負有按月給付12,000元予原告繳交
    系爭房貸至繳清為止為止之義務，但自109年8月起，上開給
    付義務改由兩造所生女兒蕭丞頤幫伊給付予原告，直至系爭
    房貸清償完畢。原告不僅知悉此事，其亦同意改由蕭丞頤繳
    該12,000元房貸，蕭丞頤也同意，房子也給他們，原告口頭
    同意說由蕭丞頤繳等語。
  ㈡並聲明：原告之訴駁回。
三、不爭執事項（本院卷第134頁至第135頁，並依本判決論述方
    式修正之）：
  ㈠兩造於105年6月15日兩願離婚，雙方同日簽立系爭協議書。
  ㈡依系爭協議書第2點記載，被告支付原告名下之坐落臺東市○○
    路00號8樓之2房屋之房貸，每月付12,000元至房貸繳清，該
    屋由蕭道軒、蕭丞頤（即兩造所生子女）持分，未經2人同
    意，不得出售。
  ㈢被告自109年8月起停止按月給付原告12,000元繳交系爭房貸
    迄今。
四、得心證之理由
　　原告主張：依系爭協議書，被告應自105年6月15日兩造離婚
    時起，每月給付原告名下之坐落臺東市○○路00號8樓之2房屋
    之房貸12,000元，至系爭房貸繳清為止，卻自109年8月起停
    止給付迄今等情，被告對此固不爭執，但抗辯其已將上開給
    付義務自109年8月起移轉由訴外人即兩造之女蕭丞頤承擔，
    且為原告所承認，是本件之爭點為：㈠被告與訴外人蕭丞頤
    間是否就其與原告間簽訂之系爭協議書第2點（每月給付12,
    000元予原告至系爭房貸義務清償完畢），達成由蕭丞頤承
    擔債務之協議？若有，原告是否已承認該債務承擔？㈡原告
    請求被告應給付原告144,000元；另應自110年9月20日起至
    門牌號碼臺東市○○路00號8樓之2房屋之房貸清償完畢為止，
    按月給付原告12,000元，有無理由？經查：
　㈠被告雖抗辯稱蕭丞頤已同意自109年8月起承擔每月給付12,00
    0元房貸予原告至系爭房貸清償完畢債務，並提出其與蕭丞
    頤間之簡訊對話資料為證（詳本院卷第55頁至第58頁），惟
    蕭丞頤並未同意幫被告繼續把系爭房貸繳清乙節，業據證人
    蕭丞頤於本院審理時清楚證述在卷（詳本院卷第101頁），
    是已難認被告有與訴外人蕭丞頤達成協議，由蕭丞頤自109
    年8月起每月給付12,000元予原告至系爭房貸清償完畢。雖
    證人蕭丞頤曾於109年7月31日至8月3日間之某時，以簡訊向
    被告稱：「…我要繳房貸負擔已經很大了…」等語（詳本院卷
    第57頁），然觀諸證人蕭丞頤上開簡訊內容之上下文及其前
    一封給被告之簡訊，證人蕭丞頤尚對被告稱「這個月健保有
    幫你繳，下個月開始要你自己繳，我沒有多餘的錢在幫你繳
    ，因為我要繳的已經夠多了，記得要去鄉鎮市公所自己辦理
    ，不然就沒有健保」、「就像我的手機費自己缴一樣，有能
    力就自己繳」等語，證人蕭丞頤既僅答應幫被告繳納被告之
    健保費1個月，其後被告仍須自行繳納健保費，則證人蕭丞
    頤於前揭簡訊中所稱其要繳之房貸負擔，究係暫時幫被告代
    繳，抑或如被告所述，係自109年8月起繳納至系爭房貸清償
    完畢為止，即非無疑。再者，被告提出之其與證人蕭丞頤間
    之簡訊對話資料，固有「下午12:00 00000000000000陳淑惠
    郵局帳號」、「下午12:42 8月起房貸妳繳付。真讓妳多開
    銷。媽媽願把房過戶給妳。妳付房貸。把房過戶給妳是天經
    地義。爸爸能給妳們就這房子了。爸爸也一無所有了。房子
    過户給妳我無任何怨言。爸爸。…要妳付房貸真的很抱歉。…
    。感謝妳。謝謝。」等內容，然上開內容均為被告自行彙整
    之對話，並無簡訊截圖可茲佐憑（詳本院卷第55頁、第58頁
    ）。況將被告自行彙整之對話與其提出之簡訊截圖對照後，
    可知被告所自行彙整之簡訊之時序、時間及內容（詳本院卷
    第55頁、第58頁），與其提出之簡訊截圖並不完全一致。又
    被告所提出之簡訊截圖均無前述「下午12:53（下略）」、
    「下午12:42（下略）」內容【此由比對上開「下午12:42（
    下略）」內容與本院卷第57頁上方綠底文字簡訊截圖，上開
    「下午12:42（下略）」內容最末2字為「謝謝。」等語，而
    本院卷第57頁上方綠底文字簡訊截圖最末2字為「謝妳。」
    等語，是上開「下午12:42（下略）」內容與本院卷第57頁
    上方綠底文字簡訊不同可推知。】。而被告自行彙整之簡訊
    對話資料中亦有遺漏，此從被告曾於109年8月3日前之某日
    上午9時38分許傳送「…是我最愛的女ㄦ。心痛。心寒。爸爸
    自（文字被截不明）受。不怨何人。健（文字被截不明）會
    自繳。算了。難（文字被截不明）…」等語簡訊予證人蕭丞
    頤（詳本院卷第57頁），然被告自行彙整之簡訊對話資料未
    予列入可知，則被告自行彙整之簡訊對話資料是否確皆為其
    與證人蕭丞頤間之簡訊內容，即有可疑。因被告提出之簡訊
    截圖中，僅見被告曾傳送簡訊要求證人蕭丞頤每個月請於3
    號前準時匯款1,000元（詳本院卷第56頁），此1,000元與系
    爭房貸每月12,000元不同，可知此筆匯款並非指原告坐落臺
    東市○○路00號8樓之2房屋之房貸12,000元。基此，被告抗辯
    蕭丞頤已同意承擔系爭協議書債務，自109年8月起幫自己每
    月給付12,000元房貸予原告，至系爭房貸清償完畢為止等語
    ，實乏所據，不足採信。另被告就其辯稱原告已同意由蕭丞
    頤承擔系爭協議屋書債務，改由蕭丞頤自109年8月起給付12
    ,000元房貸予自己至系爭房貸清償完畢等節，亦未舉證以實
    其說。而原告亦已於本院審理時明確證述：被告本人沒有跟
    我說過蕭丞頤同意從109年8月起繳房貸，以後被告就不再繳
    房貸，亦未曾以訊息、電話或手機簡訊等方式告知上開情事
    ；我也沒有同意被告將該每月12,000元房貸之給付義務轉由
    蕭丞頤負擔等語在卷（詳本院卷第130頁至第131頁）。本院
    審酌：因被告於109年7月19日上午9時32分許即以手機簡訊
    聯絡原告，表示「…請你把我給你。軒。頤。房子賣了。給
    我200萬我買房子需錢…下個月我不會付房貸…」等語，較被
    告提出據以佐證其已與證人蕭丞頤達成債務移轉協議之簡訊
    日期（109年7月31日前後）為早，洽與證人蕭丞頤證述其係
    經原告告知，始知被告沒有按時繳交房貸；及原告證述其收
    到被告上開訊息後，乃向證人蕭丞頤商討被告拒繳房貸怎麼
    辦，被告本人並未告知蕭丞頤同意自109年8月起按月給付12
    ,000元房貸等節，情節符合（詳本院卷第101頁、第131頁）
    ，衡以常理，若被告所述為真，其係與證人蕭丞頤達成移轉
    債務承擔協議後通知原告，並獲原告同意，則被告所提出之
    證人蕭丞頤與其間之簡訊對話日期豈有較其告知原告自己下
    個月（109年8月）不再給付12,000元房貸為後之理？據此，
    原告及證人蕭丞頤上開證述，均核與事證相符，堪認可信，
    被告所辯為無理由。
　㈡按債務承擔，有免責的債務承擔及併存的債務承擔之別，前
    者於契約生效後原債務人脫離債務關係，後者為第三人加入
    債務關係與原債務人併負同一之債務，而原債務人並未脫離
    債務關係（最高法院49年度台上字第2090判例意旨參照）。
    次按當事人主張有利於己之事實者，就其事實有舉證之責任
    ，民事訴訟法第277條前段定有明文。本件被告欲主張免則
    的債務承擔而免除對原告所積欠按月給付12,000元予原告至
    系爭房貸清償完畢為止之債務，自應就第三人蕭丞頤已與其
    訂立契約承擔其債務，且此債務承擔契約業經原告承認之有
    利於己事實負舉證責任，即須證明蕭丞頤同意自109年8月起
    按月給付12,000元予原告至系爭房貸清償完畢為止，且原告
    亦同意改由蕭丞頤承擔債務，被告自109年8月起無庸再按月
    給付12,000元至系爭房貸清償完畢為止之事實。玆被告並不
    能舉證第三人蕭丞頤已同意系爭債務承擔之約定，亦未舉證
    原告同意免除被告系爭債務，又本件經本院行爭點整理時，
    被告就其依系爭協議書，應自105年6月15日起按月給付原告
    12,000元至系爭房貸繳清為止，卻自109年8月起停止給付迄
    今等節均不爭執（詳三、不爭執事項）。職是，被告對於原
    告之系爭協議書第2點按月給付12,000元予原告至系爭房貸
    清償完畢債務既未發生由蕭丞頤承擔之效果，被告自尚未脫
    離與原告之系爭協議書按月給付12,000元予原告至系爭房貸
    清償完畢債務之法律關係，原告請求被告履行系爭協議書第
    2點按月給付12,000元予原告至系爭房貸清償完畢債務，自
    為有理由，應予准許。
　㈢又請求將來給付之訴，以有預為請求之必要者為限，得提起
    之，民事訴訟法第246條定有明文。故凡居於未來履行狀態
    有實現給付之必要者，均可先行提起將來給付之訴。而按分
    期履行之債務，一部分已到期而未履行，對未到期部分，如
    有預為請求之必要者，原告得對此未到期部分，提起將來給
    付之訴，但不得請求法院就債務人未到期部分，為現在給付
    之判決。查依系爭協議書，被告應自105年6月15日兩造離婚
    時起，每月給付原告12,000元至系爭房貸繳清為止，然被告
    卻自109年8月起即未清償，迄本件言詞辯論終結之日（110
    年10月8日）為止，歷經14期【即109年8月至110年9月。原
    告每月至遲於17日前須匯款當月房貸予貸款銀行花蓮二信，
    否則須支付遲延利息（參本院卷第39頁、第94頁）】，合計
    168,000元【計算式：12,000元×14期＝168,000元】，被告均
    未依約給付，則就嗣後陸續到期部分，自有預為請求之必要
    。
五、綜上所述，原告依系爭協議書得請求被告自109年8月起按月
    給付12,000元，至系爭房貸清償完畢為止。從而被告應給付
    原告168,000元，並自110年10月20日起至原告名下之門牌號
    碼臺東市○○路00號8樓之2房屋之房貸清償完畢為止，按月給
    付原告12,000元，為有理由，應予准許。
六、假執行之宣告：原告陳明願供擔保，聲請宣告假執行，核無
    不合，爰酌定相當擔保金額准許之。
七、本件事證已臻明確，兩造其餘攻擊防禦方法及所提證據，經
    核與判決結果不生影響，爰不予調查及一一論列，併此敘明
    。
八、訴訟費用負擔之依據：民事訴訟法第78條。     
中　　華　　民　　國　　110 　年　　10　　月　　22　　日
                  民事第一庭  法  官  吳俐臻
以上正本係照原本作成。
對於本件判決如有不服，應於判決送達後20日內向本院提出上訴
狀，同時表明上訴理由；如於判決宣示後送達前提起上訴者，應
於判決送達後10日內補具上訴理由書（均應按他造當事人人數檢
附繕本）。
中　　華　　民　　國　　110 　年　　10　　月　　22　　日
                              書記官  王品涵